【裁判字號】    97,訴,589
【裁判日期】    971229
【裁判案由】    建築執照
【裁判全文】
臺北高等行政法院裁定
                                       97年度訴字第589號
                              .
原      告  甲○○
                          送達.
                          興南.
訴訟代理人  蔡進良律師
            江榮祥律師
被      告  臺北縣政府
代  表  人  丙○○（縣長）
訴訟代理人  己○○
            戊○○
            丁○○
上列當事人間因建築執照事件，原告提起行政訴訟。本院判決
如下︰
    主  文
原告之訴駁回。
訴訟費用由原告負擔。
    理  由
一、按「訴狀送達後，原告不得將原訴變更或追加他訴。但經被
    告同意或行政法院為適當者，不在此限。」、「有左列情形
    之一者，訴之變更或追加應予准許：…二、訴訟標的之請求
    雖有變更，但其請求之基礎不變者。」行政訴訟法第111 條
    第1 項、第3 項第2 款定有明文。本件原告於民國（下同）
    97年3 月5 日起訴時，就其訴之聲明第1 項原聲明：「撤銷
    被告所屬工務局核發之93重建字第558 號建造執照處分。」
    嗣於97年9 月5 日以該建照於97年4 月17日因竣工期限屆滿
    失效，而具狀變更該聲明為：「請求確認被告所屬工務局核
    發之93重建字第558 號建造執照處分違法。」核其請求之基
    礎不變，尚無不當，爰予准許，合先敘明。
二、本件事實經過：
    緣訴外人佶原建設有限公司（以下簡稱佶原公司）擬於坐落
    臺北縣三重市○○段1098、1098-2地號土地上，興建地下1
    層、地上9 層之集合住宅，乃於民國（下同）93年8 月間向
    被告申請核發建造執照，經被告審核後，乃依建築法相關規
    定，於93年9 月22日核發93重建字第558 號建造執照（以下
    簡稱系爭建造執照）予佶原公司。嗣原告以該建造執照之核
    發，將其所有相鄰房屋臨路出入口全部封死，且未預留施工
    安全距離，嚴重影響公共安全，該建造執照之核發，顯屬違
    法等由，以相鄰土地所有權人身分，於94年3 月8 日向被告
    陳請撤銷上開建造執照，經被告以94年4 月13日北府工建字
    第0940139308號函復否准所請。原告不服，提起訴願，復遭
    內政部決定駁回，遂向本院提起行政訴訟，聲明：(一)、撤銷
    訴願決定及原處分（指被告以94年4 月13日北府工建字第09
    40139308號函所為之否准處分）；(二)、被告應撤銷系爭執照
    ；(三)、被告應為將臺北縣三重市○○路○ 段20巷107 號與自
    強路3 段43巷14號間至自強路高速公路交會處，回復為14公
    尺計畫道路（如附圖所示黃色部分）之行政處分。再經本院
    於96年1 月31日以95年度訴字第676 號判決駁回其訴，原告
    猶不服，提起上訴，現仍繫屬於最高行政法院審理中；並另
    於97年3 月5 日以其前案係提起課予義務訴訟，因前案受理
    訴願機關就其請求撤銷系爭建造執照之訴願，未為決定為由
    ，提起撤銷訴訟，並於訴訟進行中，變更為確認系爭建造執
    照處分違法之訴等事實，有系爭建造執照、被告上述94年4
    月13日函、訴願書、本院95年度訴字第676 號判決、原告上
    訴理由狀等件影本附卷可稽（見本院卷第43、45-50 、65-7
    1 、73-89 頁），且為兩造所不爭，洵堪認定。
三、按「人民因中央或地方行政機關之違法行政處分，認為損害
    其權利或法律上之利益，經依訴願法提起訴願而不服其決定
    ，或提起訴願逾三個月不為決定，或延長訴願決定期間逾二
    個月不為決定者，得向高等行政法院提起撤銷訴訟。」行政
    訴訟法第4 條第1 項著有規定。因撤銷訴訟之目的係在撤銷
    特定之行政處分，而行政處分之撤銷本身亦為一行為處分，
    原告為達到撤銷行政處分之目的，由理論上而言，雖似得提
    起課予義務訴訟，請求法院判命行政機關作成撤銷特定行政
    處分之撤銷處分，然既過於迂迴又不符權利救濟有效性之宗
    旨；鑑於立法者已創設撤銷訴訟，並設計由行政法院直接以
    判決撤銷違法之行政處分，自無再許可提課予義務訴訟以達
    撤銷行政處分目的之理（翁岳生主編行政訴訟法逐條釋義第
    91頁參照）。本件原告前業以系爭建造執照相鄰土地所有權
    人身分，提起本院95年度訴字第676 號訴訟，請求撤銷系爭
    建造執照。核其性質，無非係以其為受系爭建造執照處分影
    響之第三人，而提起訴訟，乃屬撤銷訴訟範疇，殊不因被告
    對其撤銷之請求另為否准，即謂原告於該案係提起課予義務
    訴訟；此參本院上開判決於該部分訴訟之論斷，並未認定原
    告此部分訴訟類型為課予義務訴訟益明。原告主張其於該案
    就此部分係提起課予義務訴訟而非撤銷訴訟云云，要係其個
    人主觀法律見解，已無可採。
四、次按「確認行政處分無效及確認公法上法律關係成立或不成
    立之訴訟，非原告有即受確認判決之法律上利益者，不得提
    起之。其確認已執行完畢或因其他事由而消滅之行政處分為
    違法之訴訟，亦同。」、「原告之訴，有左列各款情形之一
    者，行政法院應以裁定駁回之。但其情形可以補正者，審判
    長應定期間先命補正：…七、當事人就已起訴之事件，於訴
    訟繫屬中更行起訴者。」為行政訴訟法第6 條第1 項、第10
    7 條第1 項第7 款所明定。而行政訴訟法第6 條第1 項後段
    ，以行政處分已經執行完畢或因其他事由而消滅時，當事人
    仍得提起訴訟，確認該行政處分違法，乃係「追加確認訴訟
    」（另稱「後續確認訴訟」）之規定，即由撤銷訴訟轉換而
    來，因此必須具備撤銷訴訟之本案判決特別要件，亦即須具
    備撤銷訴訟之合法要件，始得認其轉換之確認訴訟係屬合法
    。如前所述，原告係於訴訟進行中，將原所提撤銷訴訟變更
    為系爭確認之訴。又其原提撤銷系爭建造執照處分之訴訟，
    不論當事人、訴訟標的及訴之聲明均與本院95年度訴字第67
    6 號判決相同，有該判決影本在卷可考，而原告於本院95年
    度訴字第676 號判決駁回其訴後，業提起上訴，該案現仍繫
    屬於最高行政法院審理中，前亦述及。故原告於提起本院95
    年度訴字第676 號訴訟後，復再提起同一之撤銷訴訟，顯係
    就已起訴之事件，於訴訟繫屬中，更行起訴，要非法所許；
    其嗣依行政訴訟法第6 條第1 項後段規定所轉換之系爭確認
    訴訟，亦非合法；況行政法院之撤銷判決，在法理上原即包
    含確認同一行政處分之違法判斷。從而，本件原告之訴，乃
    不合法且無法補正，應予駁回。至兩造其餘之主張，則因原
    告之訴不合法，而無庸再予論究，併此敘明。
五、爰依行政訴訟法第107 條第1 項第7 款、第104 條、民事訴
    訟法第95條、第78條，裁定如主文。
中    華    民    國    97    年    12    月   29     日
                    臺北高等行政法院第七庭
                              審判長法  官  林樹埔
                                    法  官  劉穎怡
                                    法  官  林玫君
上為正本係照原本作成。
如不服本裁定，應於送達後10日內向本院提出抗告狀（須按他造
人數附繕本）。
中    華    民    國    98    年     1    月    5     日
                                    書記官  黃玉鈴


司法院資訊處製作；財團法人民間司法改革基金會備份。
